【裁判字號】    97,交上訴,1096
【裁判日期】    971203
【裁判案由】    業務過失致死
【裁判全文】
臺灣高等法院臺南分院刑事判決      97年度交上訴字第1096號
上  訴  人
即  被  告  甲○○
上列上訴人因業務過失致死案件，不服臺灣嘉義地方法院九十七
年度交訴字第三三號中華民國九十七年八月二十九日第一審判決
（起訴案號：臺灣嘉義地方法院檢察署九十七年度偵字第三一七
一號），提起上訴，被告就被訴事實為有罪陳述，本院裁定依簡
式審判程序審理，判決如下：
    主  文
上訴駁回。
甲○○緩刑貳年。
    事  實
一、甲○○係資源回收車司機，為從事駕駛業務之人，於民國九
    十六年十一月六日上午十一時三十分許，駕駛車牌號碼GH－
    6646號自用小貨車，沿嘉義市○區○○路由南往北方向行駛
    ，途經該路與中山路交岔路口時，原應注意車輛行駛時，駕
    駛人應注意車前狀況，隨時採取必要之安全措施，又行車速
    度，應依速限標誌或標線之規定，無標誌或標線而劃設有車
    道線或行車分向線之道路，行車時速不得超過五十公里，而
    依當時天候晴、日間自然光線、柏油路面乾燥無缺陷、無障
    礙物、視距良好、速限為時速五十公里，並無不能注意情事
    ，竟疏未注意車前狀況、亦未遵守該路段行車時速不得超過
    五十公里規定，反而超速直行，於上揭交岔路口，適有游銅
    域騎乘車牌號碼LND－803號重型機車、沿中山路由東往西方
    向行經該交岔路口，亦疏於注意車前狀況，甲○○見狀煞車
    不及，其所駕小貨車左車頭處與游銅域所騎機車左側發生碰
    撞，游銅域因之頭部撞擊小貨車擋風玻璃後人車倒地、受有
    頭部外傷、顱內出血傷害，經送醫後延至當日下午三時二十
    六分許傷重不治死亡；甲○○肇事後，於偵查犯罪職權之機
    關或公務員尚未查知其車禍之肇事人前，向至現場處理之警
    員徐宏典，主動告知其為肇事人，表明接受偵詢裁判。
二、案經甲○○自首及臺灣嘉義地方法院檢察署檢察官相驗後自
    動檢舉偵查起訴。
    理  由
一、上揭事實，迭據被告於原審及本院審理時坦承不諱，核與告
    訴人丙○○於警詢時指訴相符，復有嘉義市警察局交通隊所
    製作道路交通事故現場圖、道路交通事故調查報告表（一）
    、（二）及現場照片十八幀在卷可稽（相驗卷第二四至三二
    頁）；而被害人游銅域確因本件車禍受有「頭部外傷、顱內
    出血」等傷害，經送醫救治後傷重不治死亡，有財團法人天
    主教聖馬爾定醫院及嘉義基督教醫院診斷證明書各一紙（相
    驗卷第六二、六三頁）、勘驗筆錄、相驗屍體證明書、檢驗
    報告書等在卷可憑（相驗卷第三四至四三頁）。觀諸上開卷
    附現場圖及照片，可見被告所駕小貨車車頭左前方及保險桿
    附近鋼板凹陷（相驗卷第二六頁），左前擋風玻璃破裂呈幅
    射狀（相驗卷第二九頁），被害人游域銅所騎機車則係左前
    側踏板處破裂、毀損，與被告自陳被害人頭部撞擊其小貨車
    駕駛座前擋風玻璃一情相符（相驗卷第四頁）；另參諸被告
    駕駛之小貨車煞車痕起自新生路進入交岔路口處起始處，止
    於將出交岔路口處之人行道前（相驗卷第二六頁），長達十
    五‧四公尺，於撞擊機車前更往右偏駛，足見被告被告駕車
    進入交岔路口前即已發覺被害人所駕機車進入交岔路口一情
    甚明，且被告亦自陳該時車速約五十餘公里（原審卷第五七
    頁），足見被告確於前揭時、地駕車進入交岔路口前，超速
    且未注意車前狀況，煞車向右偏行後，其左前車頭撞及被害
    人所騎機車左側，致被害人受有前揭傷勢死亡。
二、按行車速度，依速限標誌或標線之規定，無標誌或標線而劃
    設有車道線或行車分向線之道路，行車時速不得超過五十公
    里；汽車行駛時，駕駛人應注意車前狀況，並隨時採取必要
    之安全措施，道路交通安全規則第九十三條第一項第一款、
    第九十四條第三項定有明文。查本件被告駕駛小貨車，於行
    經上開劃設有車道線或行車分向線之交岔路口時，理應知悉
    並注意上開交通安全規則，以防止危險發生，而被告係合法
    考領有駕駛執照之人，有卷附道路交通事故調查報告表（一
    ）（二）記載可憑，是其對於應遵守上開規定自應知之甚稔
    ，且依卷附之道路交通事故調查報告表所載，本件肇事當時
    係日間自然光線、天候晴、路面乾燥、無缺陷、無障礙物、
    視距良好、速限為五十公里等情狀，被告並無不能注意之情
    事，詎仍疏未注意上開規定，因而肇事，致被害人傷重死亡
    ，足見被告於本件車禍確有違反上述交通安全規則至明；至
    於本件事故經送臺灣省嘉雲區車輛行車事故鑑定委員會，雖
    認係號誌問題而未便鑑定，有臺灣省嘉雲區車輛行車事故鑑
    定委員會九十七年七月二十三日嘉雲鑑970401字第09758022
    66號鑑定意見書可參（原審卷第二一頁），惟依前述相關證
    據推斷，被告之駕車行為確有前揭過失無疑，且係主要過失
    責任。至被害人於行經交岔路口（東向西）時，於被告甫進
    入交岔路口（南向北）即已煞車一事未及時注意，其未注意
    車前狀況甚明，而就車禍之發生亦有前揭過失，惟上開車禍
    既係被告前開過失行為所合併肇致，被告即不得因此解免其
    過失責任。被害人因本件車禍死亡，已如前述，被告過失行
    為與被害人死亡結果間，顯具有相當因果關係。是本件事證
    明確，被告過失致死犯行，堪以認定。此外，本件事故地點
    之行車管制號誌，於事故發生當時仍正常動作，業經載明於
    卷附道路交通事故調查報告表（相驗卷第二一頁），是被告
    於上訴狀聲請調查該路口號誌有無故障云云，自無必要，附
    此敘明。
三、查被告職業為司機，肇事時係受僱於阮坤長（吉祥資源商號
    ），以駕駛小貨車載送資源回收物為業，迭經被告於警詢及
    原審審理時供述無訛，並有其所提出阮坤長名片可憑（原審
    卷第十二頁），其為從事業務之人，亦可認定。是核被告所
    為，係犯刑法第二百七十六條第二項業務過失致死罪。又被
    告於肇事後均在現場等待且未移動車輛，並於偵查犯罪職權
    之機關或公務員尚未查知其車禍之肇事人前，向至現場處理
    之警員徐宏典，主動告知其為肇事人，表明接受偵詢裁判，
    有嘉義市警察局第二分局九十七年八月十四日嘉市警二偵字
    第0970031035號函附之職務報告書在卷可憑（原審卷第四二
    、四三頁），核與自首之要件相符，又無特別規定情形，自
    得依刑法第六十二條前段，減輕其刑。
四、原審被告罪證明確，因予適用刑法第二百七十六條第二項、
    第六十二條前段，刑法施行法第一條之一第一項、第二項前
    段等規定，並敘明審酌被告並無犯罪紀錄、素行良好，並依
    其陳述及所提出其父身分證影本、二名成年子女身心障礙手
    冊影本、家境清寒申請證明影本，認被告已婚、育有二名各
    為輕度及中度智能障礙子女、其父高齡八十四歲、經濟困窘
    、並無報稅所得收入之生活狀況；國中畢業之智識程度；與
    被害人素不相識；造成被害人死亡結果，及犯後自首、坦認
    未注意車前狀況及超速過失、其過失程度為主要肇事責任、
    與被害人家屬未達成和解、已給付強制責任險一百五十萬元
    等一切情狀，量處有期徒刑七月，認事用法尚無違誤。被告
    上訴指摘原判決量行過重，自無理由，應予駁回。
五、惟被告於原審判決後，已於九十七年十一月十九日本院審理
    時，當庭提出金額新台幣二十萬元之即期支票一張及現金十
    萬元賠償告訴人丙○○與被害人乙○○，渠等亦表示願意原
    諒被告（見本院卷第三四、四一頁），顯見被告雖經濟窘迫
    ，仍已盡力賠償被害人損失，確有悔意。且被告前未曾受有
    期徒刑之宣告，有台灣高等法院被告全國前案紀錄表在卷可
    憑，本院因認被告犯後態良好，經此偵審程序，應已知所警
    惕，信無再犯之虞，其上開所宣告之刑，認以暫不執行為適
    當，爰依刑法第七十四條第一項第一款規定，併予宣告緩刑
    二年，以啟自新。
據上論結，應依刑事訴訟法第三百六十八條，刑法第七十四條第
一項第一款，判決如主文。
本案經檢察官劉欽銘到庭執行職務。
中    華    民    國    97    年    12    月    3     日
                  刑事第六庭    審判長法  官  董武全
                                      法  官  曾文欣
                                      法  官  杭起鶴
以上正本證明與原本無異。
如不服本判決應於收受送達後10日內向本院提出上訴書狀，其未
敘述上訴理由者，並得於提起上訴後10日內向本院補提理由書（
均須按他造當事人之人數附繕本）「切勿逕送上級法院」。
                                      書記官  魏安里
中    華    民    國    97    年    12    月    3     日
附錄論罪科刑法條
中華民國刑法第276條：
因過失致人於死者，處二年以下有期徒刑、拘役或二千元以下罰
金。
從事業務之人，因業務上之過失犯前項之罪者，處五年以下有期
徒刑或拘役，得併科三千元以下罰金。


司法院資訊處製作；財團法人民間司法改革基金會備份。
